【裁判字號】    90,台上,370
【裁判日期】    900118
【裁判案由】    偽造文書等罪
【裁判全文】
最高法院刑事判決                                  九十年度台上字第三七○號
    上  訴  人  林淑慧
    被      告  甲○○
    選任辯護人  林益輝律師
右上訴人因自訴被告偽造文書等罪案件，不服台灣高等法院台中分院中華民國八十九
年十月三十一日第二審判決（八十九年度上訴字第五五六號，自訴案號：台灣台中地
方法院八十八年度自字第七二二號），提起上訴，本院判決如左：
    主  文
上訴駁回。
    理  由
偽造文書部分：
按刑事訴訟法第三百七十七條規定，上訴於第三審法院，非以判決違背法令為理由，
不得為之。是提起第三審上訴，應以原判決違背法令為理由，係屬法定要件。如果上
訴理由狀並未依據卷內訴訟資料，具體指摘原判決不適用何種法則或如何適用不當，
或所指摘原判決違法情事，顯與法律規定得為第三審上訴理由之違法情形，不相適合
時，均應認其上訴為違背法律上之程式，予以駁回。本件原判決維持第一審諭知被告
甲○○無罪之判決，駁回上訴人在第二審之上訴，已詳述認定無罪之理由，從形式上
觀察，原判決並無任何違背法令之處。本案之建物已於民國八十六年四月二十四日，
經廣鎮公司完成建物所有權第一次登記，所有權先由廣鎮公司取得，依民法第七百五
十八條：「不動產物權依法律行為而取得者，非經登記不生效力。」之規定，在未辦
妥所有權移轉登記前，該房地不動產之所有權尚非屬上訴人，上訴人與廣鎮公司雖早
已簽訂房屋土地預定買賣契約書，惟買賣契約僅有債之效力，不得以之對抗契約以外
之第三人。八十六年五月三十一日，當時合法之所有權人即廣鎮公司，將已完工之建
物全部設定第一順位抵押權新台幣（下同）十四億及第二順位抵押權六億元登記予彰
化銀行，此舉雖違反廣鎮公司應依買賣契約為承購戶辦理分宗貸款抵押登記之約定，
然廣鎮公司仍係有權處分人，況彰化銀行確實對廣鎮公司有借貸債權，並非虛設，該
相關抵押權設定契約書，即屬有製作權之文書，不符偽造或變造私文書罪要件，原判
決認定核無違誤。其次，上訴人雖嗣於八十六年六月二十七日，取得該土地持分及建
物之所有權，惟不動產所有人設定抵押權後，得將不動產讓與他人，彰化銀行取得之
抵押權不受影響，況彰化銀行並非向已屬他人之不動產強行設定抵押，故被告基於保
全債權而代表該銀行行使抵押權，係正當權利行使，原判決並無違反經驗法則。再者
，本案罪名不成立已臻明確，無需再調查彰化銀行與被害人分戶貸款對保記錄及放款
合約中增補合約之真偽，原審對客觀上不必要調查之證據，得依職權不予調查，核無
違誤。上訴意旨置原判決之論敘於不顧，仍執前詞，對原審之職權行使，任意指摘，
難謂已符合首揭法定上訴要件，其上訴違背法律上之程式，應予駁回。
詐欺、背信、使公務員登載不實部分：
按刑事訴訟法第三百七十六條所列各罪之案件，經第二審判決者，不得上訴於第三審
法院，法有明文。本件上訴人自訴被告詐欺等罪案件，係依刑法第三百三十九條第一
項、第三百四十二條第一項、第二百十四條起訴，核屬刑事訴訟法第三百七十六條第
四五一各款之案件，依首開說明，既經第二審判決，自不得上訴於第三審法院，上訴
人竟復提起上訴，顯為法所不許。其上訴為不合法，應予駁回。
據上論結，應依刑事訴訟法第三百九十五條前段，判決如主文。
中      華      民      國     九十     年      一      月     十八     日
                              最高法院刑事第六庭
                                  審判長法官  謝  家  鶴
                                        法官  洪  文  章
                                        法官  花  滿  堂
                                        法官  陳  世  淙
                                        法官  洪  佳  濱
      右正本證明與原本無異
                                              書  記  官
中      華      民      國     九十     年      二      月      八      日


司法院資訊處製作；財團法人民間司法改革基金會備份。
